臺灣高等法院刑事裁定
110年度毒抗字第528號
抗  告  人
即  被  告  林真妤


上列抗告人即被告因違反毒品危害防制條例案件，不服臺灣士林
地方法院110年度毒聲字第174號，中華民國110年3月8日裁定（
聲請案號：臺灣士林地方檢察署110年度聲觀字第156號、110年
度毒偵字第6號、第70號、第120號），提起抗告，本院裁定如下
：
    主  文
抗告駁回。
    理  由
一、原裁定意旨略以：
（一）抗告人即被告甲○○（下稱抗告人）雖於警詢中否認有施用
      甲基安非他命之情事，惟查，抗告人為警所採集之尿液，
      經以酵素免疫分析法初驗，再以氣相層析質譜儀確認檢驗
      結果，確呈安非他命、甲基安非他命陽性反應乙情，有台
      灣先端先進生技醫藥股份有限公司109年4月21日、同年7
      月31日及同年11月10日濫用藥物檢驗報告、新北市政府警
      察局受採集尿液檢體人姓名及檢體編號對照表（尿液檢體
      編號：Z000000000000、Z000000000000、Z000000000000
      號）、抗告人109年3月31日、同年7月6日及同年10月17日
      親簽勘察採證同意書、列管毒品人口尿液檢體採集送驗紀
      錄表（尿液檢體編號：Z000000000000、Z000000000000、
      Z000000000000號）等附卷可稽。按酵素免疫分析法屬免
      疫學分析原理，當其他藥物化學結構相近才可能引起偽陽
      性；氣相層析質譜儀法則係目前確認藥物篩檢結果時最常
      採用之確認方法，在良好操作條件下，以氣相層析質譜儀
      作藥物及其代謝物之定性及定量分析，幾乎無偽陽性反應
      產生之可能。復依據Clarke's Analysis of Drugs and P
      oisons一書第三版之記述：施用甲基安非他命後24小時內
      ，約有施用劑量之70％由尿中排出，經人體可代謝出甲基
      安非他命原態及其代謝物安非他命；又依據Jonathan M .
      等人2002年文獻報導，以5名測試者於4週內分4次使用，
      每次施用甲基安非他命20mg劑量後，收集其尿液並以250n
      g/ mL 為閥值時，其最長檢出時間為56至96小時。惟檢出
      之濃度，與其施用劑量、施用方式、施用頻率、被採樣者
      飲用水量之多寡、個人體質及代謝情況等因素有關，因個
      案而異等情，有行政院衛生署管制藥品管理局（現改制為
      衛生福利部食品藥物管理署）93年7月22日管檢字第09300
      06615號函可參，堪認抗告人於聲請意旨所載之三次時間
      （即於109年7月6日晚上8時58分許【聲請書及原裁定均誤
      載為晚上9 時1分許】、同年3月31日下午5時5分許【聲請
      書及原裁定均誤載為同年7月14日晚上7 時55分許】及同
      年10月17日下午2時0分許【聲請書及原裁定均誤載為下午
      2時7分許】為警採尿時點回溯96小時內某時），各有一次
      施用第二級毒品之犯行無訛。
（二）抗告人本件所犯施用毒品罪，部分係於毒品危害防制條例
      109年7月15日施行前所犯，於該條例修正施行時，尚屬偵
      查中之案件，依該條例第35條之1第1款之規定，應由檢察
      官依修正後規定處理；部分則係在修正後所犯，依修正後
      之規定處理，亦無疑問。而抗告人前於105年間因施用毒
      品，經原審法院以105年度毒聲字第226號裁定送觀察、勒
      戒後，於105年10月6日因無繼續施用傾向而出所，經臺灣
      士林地方檢察署檢察官以105年度毒偵緝字第119號、105
      年度毒偵字第1674號不起訴處分確定，而未再接受觀察、
      勒戒或強制戒治等情，有上揭裁判及本院被告前案紀錄表
      在卷可稽，足認抗告人本件所犯距最近1次觀察、勒戒執
      行完畢釋放後，已逾3年，即應再予觀察、勒戒，且不因
      其間另犯施用毒品罪經起訴、判刑或執行而有不同。從而
      ，本件檢察官聲請屬有理由，爰依毒品危害防制條例第35
      條之1第1款、第20條第1項、第3項，觀察勒戒處分執行條
      例第3 條第1項，裁定抗告人應送勒戒處所觀察、勒戒等
      語。
二、抗告意旨略以：本件抗告人先前已繳清罰金新臺幣（下同）
    15萬元，為何還要再被送觀察勒戒等語。
三、抗告人前揭第一、二次施用第二級毒品行為後毒品危害防制
    條例第20條、第23條業經修正，並增訂第35條之1條文，經
    總統於109年1月15日公布、同年7月15日施行。毒品危害防
    制條例第20條第3項、第23條第2項分別修正為「依前項規定
    為觀察、勒戒或強制戒治執行完畢釋放後，『3年後』再犯第1
    0條之罪者，適用前2項之規定」、「觀察、勒戒或強制戒治
    執行完畢釋放後，『3年內』再犯第10條之罪者，檢察官或少
    年法院（地方法院少年法庭）應依法追訴或裁定交付審理」
    。另增訂同條例第35條之1第1款、第2款規定「偵查中之案
    件，由檢察官依修正後規定處理」、「審判中之案件，由法
    院或少年法院（地方法院少年法庭）依修正後規定處理；依
    修正後規定應為不起訴處分或不付審理之裁定者，法院或少
    年法院（地方法院少年法庭）應為免刑之判決或不付審理之
    裁定」，亦即就上開修正之條文施行前犯毒品危害防制條例
    第10條之罪之案件，於修正施行後，應依上揭修正後規定處
    理。又109年1月15日修正公布、同年7月15日施行之毒品危
    害防制條例第20條第3項規定，犯第10條之罪於觀察、勒戒
    或強制戒治執行完畢釋放後，3年後再犯第10條之罪者，適
    用本條前2項之規定。上開所謂「3年後再犯」，只要本次再
    犯（不論修正施行前、後）距最近1次觀察、勒戒或強制戒
    治執行完畢釋放，已逾3年者，即該當之，不因其間有無犯
    第10條之罪經起訴、判刑或執行而受影響（最高法院109年
    度台上大字第3826號裁定意旨參照）。
四、經查：
（一）抗告人固於警詢時均矢口否認有何施用第二級毒品犯行，
      惟其先後於109年3月31日下午5時5分許、109年7月6日晚
      上8時58分許、109年10月17日下午2時0分許為警所採集之
      尿液，經送檢驗，檢驗結果確呈安非他命、甲基安非他命
      陽性反應一情，有台灣先端先進生技醫藥股份有限公司10
      9年4月21日、109年7月31日、109年11月10日出具之濫用
      藥物檢驗報告；新北市政府警察局受採集尿液檢體人姓名
      及檢體編號對照表；抗告人109年3月31日、109年7月6日
      、109年10月17日親簽勘察採證同意書，及列管毒品人口
      尿液檢體採集送驗紀錄表等件附卷可稽（見110年度毒偵
      字第6號卷第15至21頁；110年度毒偵字第70號卷第15至21
      頁；110年度毒偵字第120號卷第15至21頁），是以抗告人
      於前揭各次為警採尿時回溯96小時內某時，分別有施用第
      二級毒品甲基安非他命1次之犯行，均堪認定。又抗告人
      前因施用毒品案件，經原審法院以105年度毒聲字第226號
      裁定送觀察、勒戒後，認無繼續施用毒品之傾向，於105
      年10月6日出所而執行完畢，並經臺灣士林地方檢察署檢
      察官以105年度毒偵緝字第119號、105年度毒偵字第1674
      號為不起訴處分確定，此後即未曾再受觀察、勒戒或強制
      戒治之執行等情，有本院被告前案紀錄表在卷可考，抗告
      人於前述觀察、勒戒執行完畢釋放3年後之於109年3月31
      日下午5時5分許、109年7月6日晚上8時58分許、109年10
      月17日下午2時0分許為警採尿時回溯96小時內某時，再犯
      本件施用第二級毒品罪，原裁定令抗告人入勒戒處所觀察
      、勒戒，並無違法或不當。
（二）抗告意旨雖辯稱：本件抗告人已繳清罰金15萬元等語，然
　　　抗告人前因於107年11月17日為警採尿時回溯96小時內某
      時，犯施用第二級毒品罪，經原審法院以108年度士簡字
      第549號判決處有期徒刑3月確定；復於108年2月7日，犯
      施用第二級毒品罪，經原審法院以108年度湖簡字第562號
      判決處有期徒刑3月確定，嗣上開2案件，經原審法院以10
      9年度聲字第457號裁定定應執行有期徒刑5月，如易科罰
      金，以1千元折算1日確定，並於109年7月9日易科罰金執
      行完畢，有本院被告前案紀錄表；臺灣士林地方檢察署10
      8年度毒偵緝字第138號、108年度毒偵緝字第187號聲請簡
      易判決處刑書，及原審法院109年度聲字第457號裁定等件
      在卷足憑，而本件抗告人所為上開3次施用第二級毒品之
      犯行，核與上開業經易科罰金執行完畢之施用第二級毒品
      案件無涉，則縱抗告人因上開案件易科罰金執行完畢，亦
      無礙原裁定所為本件抗告人應送勒戒處所觀察、勒戒之認
      定，稽此，前揭抗告意旨所指情節，容有誤會，自無從採
      取。
五、綜上所述，抗告人既有本件施用第二級毒品之行為，自有予
    以矯治並預防其將來繼續施用之必要性，原審依檢察官聲請
    ，裁定將抗告人送勒戒處所觀察、勒戒，經核並無違誤。抗
    告人猶執前詞提起本件抗告，指摘原裁定不當，為無理由，
    應予駁回。
據上論斷，應依刑事訴訟法第412條，裁定如主文。
中　　華　　民　　國　　110 　年　　4 　　月　　9 　　日
                  刑事第十九庭審判長法　官  曾淑華
                                    法　官  陳文貴
                                    法　官  王美玲
以上正本證明與原本無異。
不得再抗告。
                                    書記官  李逸翔
中　　華　　民　　國　　110 　年　　4 　　月　　9 　　日